【裁判字號】    95,訴,917
【裁判日期】    951115
【裁判案由】    毒品危害防制條例
【裁判全文】
臺灣臺北地方法院刑事判決               95年度訴字第917號
公  訴  人  臺灣臺北地方法院檢察署檢察官
被      告  甲○○
上列被告因違反毒品危害防制條例案件，經檢察官提起公訴（九
十五年度毒偵字第一○九三號），被告於本院準備程序中就被訴
事實為有罪之陳述，經告知簡式審判程序之旨，並聽取公訴人及
被告之意見後，本院合議庭認為適宜由受命法官獨任進行簡式審
判程序而裁定改由受命法官獨任進行簡式審判程序審理，判決如
下：
    主  文
甲○○施用第一級毒品，累犯，處有期徒刑拾月。扣案之第一級
毒品海洛因貳小包（均不含包裝袋，淨重零點零肆公克）沒收銷
燬之。包裝上開第一級毒品海洛因之包裝袋貳個（包裝總重零點
肆公克）沒收。又施用第二級毒品，累犯，處有期徒刑捌月。
有期徒刑部分應執行有期徒刑壹年肆月。
    事  實
一、甲○○有竊盜、偽造文書、侵占及違反麻醉藥品管理條例案
    件等前科，復因連續施用第一級毒品海洛因、第二級毒品安
    非他命之違反毒品危害防制條例案件，經臺灣板橋地方法院
    於九十年一月十九日以九十年度訴字第一○九號判決各判處
    有期徒刑八月、三月，應執行有期徒刑十月，甲○○不服該
    判決提起上訴，經臺灣高等法院以九十年度上訴字第九四七
    號案件受理後，因甲○○撤回上訴而確定，於九十二年三月
    十六日縮刑期滿，同年月十七日因縮短刑期執行完畢出監。
    又因施用第一級毒品海洛因、第二級毒品甲基安非他命之違
    反毒品危害防制條例案件，經本院於九十二年六月三十日以
    九十二年度訴字第三三一號判決各判處有期徒刑八月、六月
    ，應執行有期徒刑一年確定，於九十三年十一月二十三日縮
    刑期滿，九十三年十一月二十四日因縮短刑期執行完畢出監
    。
二、甲○○前因施用第二級毒品安非他命案件，經臺灣臺北地方
    法院檢察署檢察官聲請本院於八十八年十月二十九日以八十
    八年度毒聲字第二七○九號裁定送勒戒處所觀察、勒戒，並
    經該署檢察官於八十八年十一月十五日將甲○○送臺灣臺北
    看守所附設勒戒處所執行觀察、勒戒後，因甲○○無繼續施
    用毒品之傾向，於八十八年十二月一日釋放出所，再由臺灣
    臺北地方法院檢察署檢察官於八十八年十一月三十日以八十
    八年度偵字第二五八號為不起訴處分確定。復因施用第二級
    毒品安非他命案件，經臺灣板橋地方法院檢察署檢察官聲請
    臺灣板橋地方法院於八十九年三月二十七日以八十九年度毒
    聲字第二一六八號裁定送勒戒處所觀察、勒戒，並經該署檢
    察官於八十九年九月五日將甲○○送臺灣臺北看守所附設勒
    戒處所執行觀察、勒戒後，因甲○○有繼續施用毒品之傾向
    ，再經臺灣板橋地方法院檢察署檢察官聲請臺灣板橋地方法
    院於八十九年九月二十八日以八十九年度毒聲字第五七一九
    號裁定甲○○令入戒治處所施以強制戒治一年，嗣甲○○經
    戒治所評定合格，認無繼續戒治之必要，經臺灣板橋地方法
    院檢察署檢察官聲請臺灣板橋地方法院於九十年六月十二日
    以九十年度毒聲字第二四六一號裁定甲○○停止戒治，所餘
    戒治期間，付保護管束（甲○○於九十年七月二十三日出所
    ），再甲○○因於停止戒治付保護管束期間內有違反保護管
    束應遵守事項情節重大之情形，經臺灣板橋地方法院檢察署
    檢察官聲請臺灣板橋地方法院於九十年九月二十八日以九十
    年度毒聲字第三九三一號裁定甲○○撤銷停止戒治，令入戒
    治處所施以強制戒治，甲○○於九十一年五月二十四日戒治
    期滿出所，該次連續施用第一級毒品海洛因、第二級毒品安
    非他命之犯行同時經臺灣板橋地方法院於九十年一月十九日
    以九十年度訴字第一○九號判決各判處有期徒刑八月、三月
    ，應執行有期徒刑十月，甲○○不服該判決提起上訴，經臺
    灣高等法院以九十年度上訴字第九四七號案件受理後，因甲
    ○○撤回上訴而確定，於九十二年三月十六日縮刑期滿，同
    年月十七日因縮短刑期執行完畢出監。後又因施用第一級毒
    品海洛因、第二級毒品甲基安非他命案件，經臺灣臺北地方
    法院檢察署檢察官聲請本院於九十二年三月五日以九十二年
    度毒聲字第三七一號裁定甲○○令入戒治處所施以強制戒治
    一年，甲○○不服該裁定提起抗告，經臺灣高等法院於九十
    二年四月二十二日以九十二年度毒抗字第一五八號裁定抗告
    駁回確定，於九十二年七月十五日入臺灣臺北監獄附設戒治
    所執行強制戒治（甲○○因毒品危害防制條例修正而於九十
    三年一月九日出所），該次施用第一級毒品海洛因、第二級
    毒品甲基安非他命犯行同時經本院於九十二年六月三十日以
    九十二年度訴字第三三一號判決各判處有期徒刑八月、六月
    ，應執行有期徒刑一年確定，於九十三年十一月二十三日縮
    刑期滿，九十三年十一月二十四日因縮短刑期執行完畢出監
    。
三、甲○○不知悔改，猶基於施用第一級毒品海洛因之犯意，於
    九十五年四月十五日中午某時許，在臺北縣新店市○○路某
    友人之車上，施用第一級毒品海洛因一次。又基於施用第二
    級毒品安非他命之犯意，於九十五年四月十五日中午某時許
    ，在臺北縣新店市○○路該友人車上，施用第二級毒品安非
    他命一次。嗣於九十五年四月十五日十五時三十五分許（起
    訴書誤載為同時五十五分許，應予更正），在臺北縣新店市
    ○○路二十三巷一號處，經徵得甲○○同意後，由員警執行
    搜索而在其行動電話皮質吊飾內扣得其所有之第一級毒品海
    洛因二小包（淨重零點零四公克，起訴書誤載為零點零六公
    克，應予更正，包裝總重零點四三公克）。
四、案經臺北縣政府警察局新店分局報請臺灣臺北地方法院檢察
    署檢察官偵查起訴後，因甲○○於本院準備程序中就被訴事
    實為有罪之陳述，本院合議庭認為適宜由受命法官獨任進行
    簡式審判程序而裁定改由受命法官獨任進行簡式審判程序審
    理。
    理  由
一、上開事實，業據被告甲○○自白不諱，再被告於前開時、地
    為警查獲後所採集之尿液經送臺灣檢驗科技股份有限公司以
    初步檢驗－ＥＩＡ酵素免疫分析法及確認檢驗－ＧＣ／ＭＳ
    氣相層析／質譜儀法檢驗後均呈鴉片類陽性反應、安非他命
    類陽性反應，此有臺灣檢驗科技股份有限公司九十五年五月
    二日濫用藥物尿液檢驗報告在卷可按，而被告為警查獲時所
    扣得之白粉二小包經送法務部調查局以化學呈色法、氣相層
    析質譜儀分析法檢驗後，確含有第一級毒品海洛因成分，此
    亦有法務部調查局九十五年五月二十四日調科壹字第○二○
    ○○八○四○號鑑定通知書在卷足查，此外，復有扣案之第
    一級毒品海洛因二小包（淨重零點零四公克）可佐暨臺北縣
    政府警察局新店分局查獲涉嫌毒品危害防制條例毒品初步鑑
    驗報告單及扣案第一級毒品海洛因之照片列印資料等在卷可
    按，是被告之任意性自白顯與事實相符。查被告前因施用第
    二級毒品安非他命案件，經臺灣臺北地方法院檢察署檢察官
    聲請本院於八十八年十月二十九日以八十八年度毒聲字第二
    七○九號裁定送勒戒處所觀察、勒戒，並經該署檢察官於八
    十八年十一月十五日將被告送臺灣臺北看守所附設勒戒處所
    執行觀察、勒戒後，因被告無繼續施用毒品之傾向，於八十
    八年十二月一日釋放出所，再由臺灣臺北地方法院檢察署檢
    察官於八十八年十一月三十日以八十八年度偵字第二五八號
    為不起訴處分確定。復因施用第二級毒品安非他命案件，經
    臺灣板橋地方法院檢察署檢察官聲請臺灣板橋地方法院於八
    十九年三月二十七日以八十九年度毒聲字第二一六八號裁定
    送勒戒處所觀察、勒戒，並經該署檢察官於八十九年九月五
    日將被告送臺灣臺北看守所附設勒戒處所執行觀察、勒戒後
    ，因被告有繼續施用毒品之傾向，再經臺灣板橋地方法院檢
    察署檢察官聲請臺灣板橋地方法院於八十九年九月二十八日
    以八十九年度毒聲字第五七一九號裁定被告令入戒治處所施
    以強制戒治一年，嗣被告經戒治所評定合格，認無繼續戒治
    之必要，經臺灣板橋地方法院檢察署檢察官聲請臺灣板橋地
    方法院於九十年六月十二日以九十年度毒聲字第二四六一號
    裁定被告停止戒治，所餘戒治期間，付保護管束（被告於九
    十年七月二十三日出所），再被告因於停止戒治付保護管束
    期間內有違反保護管束應遵守事項情節重大之情形，經臺灣
    板橋地方法院檢察署檢察官聲請臺灣板橋地方法院於九十年
    九月二十八日以九十年度毒聲字第三九三一號裁定被告撤銷
    停止戒治，令入戒治處所施以強制戒治，被告於九十一年五
    月二十四日戒治期滿出所，該次連續施用第一級毒品海洛因
    、第二級毒品安非他命之犯行同時經臺灣板橋地方法院於九
    十年一月十九日以九十年度訴字第一○九號判決各判處有期
    徒刑八月、三月，應執行有期徒刑十月，被告不服該判決提
    起上訴，經臺灣高等法院以九十年度上訴字第九四七號案件
    受理後，因被告撤回上訴而確定，於九十二年三月十六日縮
    刑期滿，同年月十七日因縮短刑期執行完畢出監。後又因施
    用第一級毒品海洛因、第二級毒品甲基安非他命案件，經臺
    灣臺北地方法院檢察署檢察官聲請本院於九十二年三月五日
    以九十二年度毒聲字第三七一號裁定被告令入戒治處所施以
    強制戒治一年，被告不服該裁定提起抗告，經臺灣高等法院
    於九十二年四月二十二日以九十二年度毒抗字第一五八號裁
    定抗告駁回確定，於九十二年七月十五日入臺灣臺北監獄附
    設戒治所執行強制戒治（被告因毒品危害防制條例修正而於
    九十三年一月九日出所），該次施用第一級毒品海洛因、第
    二級毒品甲基安非他命犯行同時經本院於九十二年六月三十
    日以九十二年度訴字第三三一號判決各判處有期徒刑八月、
    六月，應執行有期徒刑一年確定，於九十三年十一月二十三
    日縮刑期滿，九十三年十一月二十四日因縮短刑期執行完畢
    出監，有本院八十八年度毒聲字第二七○九號刑事裁定、九
    十二年度毒聲字第三七一號刑事裁定、臺灣臺北地方法院檢
    察署檢察官八十八年度偵字第二五八號不起訴處分書、臺灣
    板橋地方法院八十九年度毒聲字第二一六八號刑事裁定、八
    十九年度毒聲字第五七一九號刑事裁定、九十年度毒聲字第
    二四六一號刑事裁定、九十年度毒聲字第三九三一號刑事裁
    定、九十年度訴字第一○九號刑事判決、本院九十二年度訴
    字第三三一號刑事判決、臺灣高等法院九十二年度毒抗字第
    一五八號刑事裁定、臺灣高等法院被告毒品紀錄表及臺灣高
    等法院被告前案紀錄表等在卷可參。綜上，本案事證明確，
    被告犯行堪以認定，應予依法論科。
二、(一)按被告行為後，刑法部分條文業於九十四年一月七日修正
      ，同年二月二日經總統令公布，並自九十五年七月一日起
      施行。而刑法第十一條有關刑法總則之適用範圍，修正前
      原規定為：「本法總則於其他法令有刑罰之規定者，亦適
      用之。但其他法令有特別規定者，不在此限。」，修正後
      則規定為：「本法總則於其他法律有刑罰或保安處分之規
      定者，亦適用之。但其他法律有特別規定者，不在此限。
      」，矧「總則編適用之範圍，基於法律保留及罪刑法定原
      則，刑法以外之其他刑事特別法，應指法律之規定，不包
      括行政命令在內，爰將『法令』修正為『法律』以符上開
      基本原則之意旨。」（該條修正理由第一項參照），是刑
      法第十一條僅屬使刑法以外之刑事特別法得以一體適用刑
      法總則規定之過橋條款耳，其規定本身無關罪刑之實質內
      容，是該條文字修正尚不生新舊法比較之問題，應逕依修
      正後刑法第十一條前段，適用刑法總則之規定，先予敘明
      。
    (二)修正後刑法第二條第一項規定：「行為後法律有變更者，
      適用行為時之法律。但行為後之法律有利於行為人者，適
      用最有利於行為人之法律。」，此條規定與刑法第一條罪
      刑法定主義契合，係規範行為後法律變更所生新舊法律比
      較適用之準據，是刑法第二條本身雖經修正，尚無比較新
      舊法之問題，應一律適用裁判時之現行刑法第二條以決定
      適用之刑罰法律。又本次修正涵蓋之範圍甚廣，故比較新
      舊法時，應就罪刑有關之共犯、未遂犯、想像競合犯、牽
      連犯、連續犯、結合犯，以及累犯加重、自首減輕暨其他
      法定加減原因（如身分加減）與加減例等一切情形，綜其
      全部罪刑之結果而為比較，復有最高法院九十五年五月二
      十三日所為之九十五年度第八次刑事庭會議決議第一點法
      律變更之比較適用原則(四)可資參照。次按海洛因屬毒品危
      害防制條例第二條第二項第一款所稱之第一級毒品，安非
      他命則為同條項第二款所稱之第二級毒品。核被告所為，
      係犯毒品危害防制條例第十條第一項之施用第一級毒品海
      洛因罪及同條第二項之施用第二級毒品安非他命罪。其持
      有第一級毒品海洛因、第二級毒品安非他命之低度行為分
      別為施用第一級毒品海洛因及第二級毒品安非他命之高度
      行為所吸收，均不另論罪。再被告前開施用第一級毒品海
      洛因及第二級毒品安非他命之犯行，犯意各別，罪名有異
      ，應予分論併罰。
    (三)又被告行為時，刑法第四十七條係規定：「受有期徒刑之
      執行完畢，或受無期徒刑或有期徒刑一部之執行而赦免後
      ，五年以內再犯有期徒刑以上之罪者，為累犯，加重本刑
      至二分之一。」，而被告行為後刑法第四十七條第一項則
      修正為：「受徒刑之執行完畢，或一部之執行而赦免後，
      五年以內故意再犯有期徒刑以上之罪者，為累犯，加重本
      刑至二分之一。」，查被告有上開如事實欄所載之前科，
      最近一次因施用第一級毒品海洛因、第二級毒品甲基安非
      他命之違反毒品危害防制條例案件，經本院於九十二年六
      月三十日以九十二年度訴字第三三一號判決各判處有期徒
      刑八月、六月，應執行有期徒刑一年確定，於九十三年十
      一月二十三日縮刑期滿，九十三年十一月二十四日因縮短
      刑期執行完畢出監，有本院九十二年度訴字第三三一號刑
      事判決及臺灣高等法院被告前案紀錄表等在卷可按，其於
      有期徒刑執行完畢後五年內再犯本案有期徒刑以上之罪，
      無論依新法或舊法之規定均構成累犯，是比較新舊法之結
      果，舊法對於被告並無不利之情形，依刑法第二條第一項
      前段之規定，自應適用被告行為時即九十五年七月一日修
      正施行前之刑法第四十七條之規定予以論處，加重其刑。
    (四)爰審酌被告歷經多次觀察勒戒、強制戒治之矯治處遇及刑
      罰執行後，猶無法戒除施用第一級毒品海洛因及第二級毒
      品安非他命之行為，然其所為主要係戕害自身，並未直接
      積極損害他人之利益，犯罪之動機、目的、手段、於本案
      中施用第一級毒品海洛因、第二級毒品安非他命之次數、
      生活狀況、智識程度暨犯罪後坦承犯行，態度尚稱良好等
      一切情狀，就被告上開施用第一級毒品海洛因及第二級毒
      品安非他命之犯行各量處如主文所示之刑。
    (五)再修正前刑法第五十一條第五款規定：「數罪併罰，分別
      宣告其罪之刑，依左列各款定其應執行者：‧‧‧五、宣
      告多數有期徒刑者，於各刑中之最長期以上，各刑合併之
      刑期以下，定其刑期。但不得逾『二十年』。」，而修正
      後刑法第五十一條第五款則規定：「數罪併罰，分別宣告
      其罪之刑，依下列各款定其應執行者：‧‧‧五、宣告多
      數有期徒刑者，於各刑中之最長期以上，各刑合併之刑期
      以下，定其刑期。但不得逾『三十年』。」，經比較新舊
      法之結果，修正後刑法並無較有利於行為人之情形，依刑
      法第二條第一項前段及整體適用之原則，自應依修正前刑
      法第五十一條第五款之規定，定其應執行之刑。
三、扣案之第一級毒品海洛因二小包（不含包裝袋，淨重零點零
    四公克），應依毒品危害防制條例第十八條第一項前段之規
    定，不問屬於犯人與否，宣告沒收銷燬之。再包裝上開第一
    級毒品海洛因之包裝袋（總重零點四三公克）兩個有防止第
    一級毒品海洛因裸露、逸出及潮濕之功用，並便於攜帶，為
    供被告施用其所有之第一級毒品海洛因所用之物，且為被告
    所有，業據其供承在卷，矧沒收為從刑之一種，具有刑罰及
    保安處分之性質，且與主刑有從屬關係，然因毒品危害防制
    條例第十條第一項未經修正，是本院認應依刑法第二條第二
    項所規定非拘束人身自由之保安處分適用裁判時之法律之意
    旨，適用裁判時之法律即修正後刑法第三十八條第一項第二
    款之規定宣告沒收之，爰依該條規定宣告沒收，附此敘明。
四、臺灣臺北地方法院檢察署九十五年度毒偵字第二三○七號移
    送併案審理意旨另以：被告基於施用第一級毒品海洛因之犯
    意，於九十五年八月十四日下午四時許，在臺北縣新店市○
    ○路與民族路路口附近，以將海洛因滲入香菸吸食之方式，
    施用第一級毒品海洛因，嗣於同年月十四日下午四時五十分
    ，為警方在臺北縣新店市○○路與安康路路口附近臨檢查獲
    ，並當場在被告身上扣得第一級毒品海洛因二包（毛重零點
    八五公克，淨重零點四五公克），因認被告此部分涉有違反
    毒品危害防制條例第十條第一項之施用第一級毒品海洛因罪
    嫌，且此部分雖係發生於九十五年七月一日刑法修正之後，
    但與起訴部分具有時空密切關連性，應屬接續犯單純一罪之
    情形，因而移請本院併案審理云云。按「如數行為於同時同
    地或密切接近之時地實施，侵害同一之法益，各行為之獨立
    性極為薄弱，依一般社會健全觀念，在時間差距上，難以強
    行分開，在刑法評價上，以視為數個舉動之接續施行，合為
    包括之一行為予以評價，較為合理，則屬接續犯，而為包括
    之一罪。」，業經最高法院著有八十六年臺上字第三二九五
    號判例可資參照，經查此移送本院併案審理之被告施用第一
    級毒品海洛因犯行之犯罪時間為九十五年八月十四日，犯罪
    地點為臺北縣新店市○○路與民族路路口，與本案被告所犯
    如事實欄三所載之施用第一級毒品海洛因之犯罪時間業已間
    隔四月，犯罪地點亦不相同，是被告前開論罪科刑部分與移
    送併案審理部分，犯罪時間、地點並無時空密切接近之關連
    性，且各次施用第一級毒品海洛因之行為均具有獨立性，依
    一般社會健全觀念，在時間差距上，已可分開而論，是在刑
    法評價上，不應視為數個舉動之接續施行而合為包括之一行
    為予以評價，本院因認移送併案審理部分與前開論罪科刑部
    分並無接續犯之實質上一罪關係，非起訴效力所及，本院無
    從併予審理，此部分自應退回由檢察官另行為適法之處理，
    於此一併說明。
據上論斷，應依刑事訴訟法第二百七十三條之一第一項、第二百
九十九條第一項前段，毒品危害防制條例第十條第一項、第二項
、第十八條第一項前段，刑法第十一條前段、第二條第一項前段
、修正前刑法第四十七條、第五十一條第五款、刑法第三十八條
第一項第二款，判決如主文。
本案經檢察官涂永欽到庭執行職務
中    華    民    國    95    年    11    月    15    日
                  刑事第九庭  法  官  黃紹紘
以上正本證明與原本無異。
如不服本判決，得於判決送達後十日內，向本院提出上訴狀（應
抄附繕本）。告訴人或被害人如對於本判決不服者，應具備理由
請求檢察官上訴，其上訴期間之計算係以檢察官收受判決正本之
日期為準。
                              書記官  陳靜君
中    華    民    國    95    年    11    月    15    日
附錄本案論罪科刑所犯法條全文
毒品危害防制條例第十條
施用第一級毒品者，處六月以上五年以下有期徒刑。
施用第二級毒品者，處三年以下有期徒刑。


司法院資訊處製作；財團法人民間司法改革基金會備份。
